臺灣桃園地方法院刑事判決　　　　　　　　　　　　　九十一年度訴字第一七二號
　　公　訴　人　臺灣桃園地方法院檢察署檢察官
　　被　　　告　丙○○
　　指定辯護人　本院公設辯護人　乙○○
右列被告因偽造有價證券等案件，經檢察官提起公訴（九十年度偵緝字第七八七號）
，本院判決如左：
    主      文
丙○○連續意圖供行使之用，而偽造有價證券，處有期徒刑貳年，緩刑伍年。
偽造之支票參張（支票號碼分別為ＫＣ0000000、ＫＣ0000000及ＫＣ
0000000；發票日分別為八十九年五月三十日、六月三十日及七月三十日；金
額分別為新台幣六萬元、六萬元及六萬元）均沒收。
    事      實
一、丙○○與甲○○相熟，經常出入邱某位於桃園縣中壢市○○街十六巷五號二樓之
    住處。丙○○因積欠債務，竟心存僥倖，於民國（下同）八十九年五月間某日日
    間在上址，趁甲○○不注意之際，基於意圖為自己不法所有之竊盜犯意，徒手自
    甲○○房間抽屜內竊取甲○○所有之空白支票三紙（支票號碼為ＫＣ00000
    00、ＫＣ0000000、ＫＣ0000000），並將至於同處之甲○○印
    章盜蓋於發票人欄上（印章旋經放回原處）。得手後並在其上填寫發票日分別為
    八十九年五月三十日、六月三十日及七月三十日、票面金額分別為新台幣（下同
    ）六萬元、六萬元（起訴書均誤為三萬元）及六萬元之方式，同時偽造上開三紙
    支票，再交付友人丁○○（起訴書誤為葉作財）作為還債之用（起訴書誤為調借
    現金）而行使之，嗣經葉某轉交親人蔡鳳珍為付款之提示始獲悉上情。
二、案經甲○○訴由桃園縣警察局中壢分局報請台灣板橋地方法院檢察署檢察官偵查
    起訴。
    理      由
一、被告之供述及辯解：
  (一)訊據被告丙○○固坦承簽發如事實欄所載支票並行使之事實，惟矢口否認有何竊
    盜及偽造有價證券犯行。
  (二)辯稱：支票係告訴人借伊使用，非伊竊取，且支票上之印章亦係告訴人親自所蓋
    云云。
二、認定犯罪事實所憑之證據及理由：
  (一)惟查，右揭事實，業經證人即告訴人甲○○於警偵訊及本院審理中指述綦詳，稱
    ：「（問：本件支票究竟是你給被告，還是他偷的？）不是我給他的，至於他為
    何會拿到，我不知道，我也不敢說是他偷的。」；「（問：對於被告在偵查中稱
    係你給他的，且有陳姓會計在場，有何意見？）他所述不實在，我也沒有會計，
    本件是因為他常常到我家玩，支票可能因此被他拿走的。」；「（問：本件支票
    上之金額、日期及印鑑章，是否由你所為？）當時都是空白的，後來蓋的章的確
    是我的章沒錯，但並未遺失，可能是他偷蓋後又放回去的。」；「（本件支票如
    何取回？持票人是否有向你照會？）本件支票帳戶是我準備給我母親家用的，大
    約有一、二十萬元，第一張已經由持票人丁○○向銀行兌現，所以我是去銀行影
    印的，第二張則是銀行通知我存款不足，我把錢存進去，仍然由持票人兌現，也
    是去銀行影印，這二張都是六萬元，起訴書寫三萬元不對，這時我才知道支票少
    了三張，我問丁○○那二張支票何來，他說加上第三張都是被告給他的，我就用
    另一張別的帳戶之支票把第三張換回來，所以我有原本，但我已經交給警察局。
    丁○○之前並沒有向我照會，但是他有寫壹張切結書表示與他無關，這張也在警
    察局。」等語（見本院九十一年二月二十七日訊問筆錄）。
  (二)且被告亦坦承持上揭支票分別持交案外人丁○○還債之事實，而上開支票三紙中
    票號ＫＣ0000000、ＫＣ0000000兩紙支票均已兌現，至票號ＫＣ
    0000000支票則於甲○○發現後以相同金額之支票換回等情，亦經證人丁○○於本院審理中證述無訛（見本院九十一年五月二十八日訊問筆錄證人稱：「
    他說的沒錯，我現在想起來的確是如此。」乙段記載），並有上開已兌現之支票
    影本二紙、未兌現之支票正本乙紙及證人丁○○於警局所出具之切結書乙件附於
    本院卷宗可稽；此外，證人丁○○所提存摺影本中復有告訴人同銀行帳號金額六
    萬元票號ＫＣ0000000支票之兌現紀錄，益徵告訴人所指並非虛構。
  (三)被告雖否認竊取及偽造本件三紙支票，並以係告訴人同意借用云云置辯。然查：
  (1)被告於偵查中稱：『支票是甲○○在他住處交給我的，金額及日期是我寫的、章
    是他自己蓋的，當時有會計姓「陳」在場；他（指甲○○）之前是我老闆，我欠
    丁○○的錢，「邱」借我票還給「葉」，「葉」也知情』等語（見九十年偵緝字
    第七八七號卷宗第八頁背面、第九頁正面）
  (2)被告於本院審理中分別供稱：
  「我有開本件支票向丁○○調現，但那是甲○○借我使用的。」；「告訴人他說
    的不是實情，有丁○○可以作證。」；「（問：本件支票三紙上之金額、日期及
    蔡鳳珍等字樣，是否你寫的？）不是我寫的。」；「（問：何以你在九十年十月
    二十日偵訊中承認金額及日期均為你所寫？）我的意思不是這樣，應該是先前我
    有另外開立三張票向證人葉，有的是我的，有的是甲○○的，那三張支票的日期
    及金額是我寫的。但本件三張支票並非我寫的，檢察官也沒有給我看。」（見本
    院九十一年五月十四日訊問筆錄）
  「那是我在甲○○那邊做事，他是六合彩組頭，他需要現金，所以他拿了這三張
    支票給我，他是親眼看我寫下金額及日期」；「另改稱：本件支票是我向甲○○
    借的，用來還給丁○○，日期及金額都是甲○○看著我寫的，至於他為何不自己
    寫，我不知道，等我寫好以後他才蓋章，當時還有一位甲○○請的會計在旁邊，
    外號叫小陳，詳細姓名不知。」；「因為我與甲○○感情很好，他也知道我欠丁○○的錢，所以我才向他借這三張支票十八萬元還債。」（見本院九十一年五月
    二十八日訊問筆錄）
  (3)自上開供述，可見被告反覆狡辯之情態，所辯不堪憑信，其間竟圖誣指告訴人為
    六合彩組頭以卸其責，更不足取，本件支票應係被告竊取後擅自簽發偽造使用，
    已毋庸置疑。
  (四)況證人丁○○就被告前開於九十一年五月十四日本院訊問時所稱「伊先前有另外
    開立三張票向證人葉調現，有的是伊的，有的是甲○○的，那三張支票的日期及
    金額是伊寫的，但本件三張支票並非伊寫的」等語，明白表示稱：「沒有，他（
    指被告丙○○）沒有拿支票向我借過錢」，亦足見被告信口雌黃，所言俱無依據
    。
  (五)又若告訴人甲○○果如被告所辯係將支票親自借予被告使用，衡情應會親自填寫
    ，此亦為邱某個人之習慣，亦據其證述在卷。惟觀之本件三紙支票，均僅蓋甲○○之印章並未經其親自填寫或簽名，自與邱某簽發支票之習慣相左。又本件支票
    倘甲○○所同意借予，則邱某又豈有報警究辦之行徑。又縱如辯護人辯護稱：告
    訴人可能因事後為不負票據責任才表示支票被竊云云，然本件第一紙支票業經兌
    現，第二紙經銀行通知補足存款兌現，第三紙支票係以其他嗣經兌現之支票換回
    等之事實，已如前述，倘告訴人意欲逃避票據責任，自無為上開補足存款或換回
    支票等措施之理。是以上諸端，適足印證被告所辯情節與事實不符，均無可採。
  (六)又按測謊鑑定，係依一般人在說謊時，會產生遲疑、緊張、恐懼、不安等心理波
    動現象，乃以科學方法，由鑑定人利用測謊儀器，將受測者之上開情緒波動反應
    情形加以紀錄，用以判斷受測者之陳述是否真實。故測謊鑑定，倘鑑定人具備專
    業之知識技能，復事先獲得受測者之同意，所測試之問題與方法具專業可靠性時
    ，該測謊結果，如就否認犯罪有不實之情緒波動反應，依補強性法則，雖不得作
    為有罪判決之唯一證據，但非無證據能力，仍得供裁判上之佐證，其證明力如何
    ，事實審法院有自由判斷之職權（最高法院九十年台上字第四五七四號判決參照
    ）。查本件經本院送請行政院法務部調查局鑑定結果，被告丙○○就「未偷甲○○三張支票」之問題經測試呈現情緒波動反應，研判有說謊，此有該局九十一年
    七月十二日調科參字第○九一○○三六五八四○號測謊報告書乙件附於本院卷內
    可稽。揆之前揭說明，被告此項測謊之結果，仍足作為裁判上之佐證，憑以認定
    被告所辯情節殊非可信，並補強前開諸多被告犯行之證據。
  (七)抑且，被告係於偵審中均因逃逸分別經通緝到案，益見其畏罪心虛之情態。
  (八)綜上，被告所為上開辯解，均為飾卸圖免之詞，無從採信，本件事證已臻明確，
    其犯行足以認定。
三、法律適用：
  (一)核被告所為係犯刑法第二百零一條第一項之偽造有價證券罪及同法第三百二十條
    第一項之竊盜罪。
  (二)其盜用印章行為係偽造有價證券之階段行為，而偽造有價證券後持以行使，則行
    使之低度行為應為偽造之高度行為所吸收，均不另論罪。
  (三)被告偽造三張支票之犯行，雖時間上固有先後之別，但係為單一之目的，且各行
    為之獨立性極為薄弱，依一般社會健全觀念，在時間差距上，難以強行分開，故
    在刑法評價上，以視為數個舉動之接續施行，合為包括之一行為予以評價，較為
    合理，應屬接續犯，而為包括之一罪，而僅成立一偽造有價證券罪（最高法院八
    十六年台上字第三二九五號判例參照）。
  (四)又其所犯上開二罪間，具有方法結果之牽連關係，應從較重之連續偽造有價證券
    罪處斷。
  (五)另查被告所涉刑法第二百零一條第一項偽造有價證券罪之法定本刑為三年以上有
    期徒刑，然綜諸被告雖利用告訴人之信任而竊取並偽造本件支票三紙，然金額僅
    分別填寫六萬元，且係用於還債，尚非不法用途，復未趁機詐取更高額度之利益
    ，況其與告訴人本具情誼，關係匪淺，告訴人並於本院審理中一再表示不願追究
    等情以觀，尚屬情輕法重，在客觀上堪值憫恕，即令處以法定最低度刑之三年以
    上有期徒刑，猶嫌過重，爰依刑法第五十九條之規定酌減其刑。
四、科刑及其審酌事項：
    爰審酌被告犯罪之動機及目的均甚單純、手段可議、所生危害尚非重大及犯罪後
    否認犯行態度不佳，惟告訴人一再表示基於情誼不願追究，且被告嗣已與告訴人
    達成訴訟上和解獲得諒宥，並深表後悔等一切情狀，量處如主文第一項所示之刑
    ，以示懲儆。
五、緩刑之宣告：
    末查被告前未曾受任何有期徒刑以上刑之宣告，此有台灣桃園地方法院檢察署刑
    案資料查註紀錄表及台灣高等法院被告全國前案紀錄表各乙件存卷可按，其經此
    教訓，自當知所勉而無虞再犯，本院綜核各情，認上開有期徒刑之宣告，已足策
    其自新，所宣告之刑，以暫不執行為適當，併依法諭知緩刑五年，用啟向上。
六、沒收：
  (一)本件被告偽造之支票三張（支票號碼分別為ＫＣ0000000、ＫＣ0000
    000及ＫＣ0000000；發票日分別為八十九年五月三十日、六月三十日
    及七月三十日；金額分別為新台幣六萬元、六萬元及六萬元），不問是否被告所
    有，均應依刑法第二百零五條之規定宣告沒收。
  (二)至上開支票上之所盜用之甲○○印文已因支票之沒收而包括在內，爰不重為沒收
    之諭知（最高法院五十一年台上字第一○五四號、五十九年台上字第七八四號判
    例參照）。
據上論斷，依刑事訴訟法第二百九十九條第一項前段，刑法第二百零一條第一項、第
三百二十條第一項、第二百零五條、第五十五條、第五十九條、第七十四條第一款，
罰金罰鍰提高標準條例第一條前段，判決主文。
本案經檢察官陳美華到庭執行職務。
中      華      民      國    九十一    年      十      月    三十一    日
                                臺灣桃園地方法院刑事第五庭
                                  法      官    江  德  民
右正本證明與原本無異。
如不服本判決，應於判決送達後十日內，向本院提出上訴狀。
                                  法院書記官    常  毓  生
中      華      民      國    九十一    年      十      月    三十一    日
附論罪科刑依據之法條：
刑法第二百零一條第一項：
意圖供行使之用，而偽造、變造公債票、公司股票或其他有價證券者，處三年以上十
年以下有期徒刑，得併科三千元以下罰金。
刑法第三百二十條第一項：
意圖為自己或第三人不法之所有，而竊取他人之動產者，為竊盜罪，處五年以下有期
徒刑、拘役或五百元以下罰金。
